臺灣板橋地方法院民事判決　　九十年度簡上字第三一四號
　　上　　訴　　人　　乙○○
　　被　上　訴　人　　甲○○
右當事人間請求確認本票債權不存在事件，上訴人對於中華民國九十年七月二十日本
院三重簡易庭九十年度重簡字第一二三號第一審判決提起上訴，本院判決如左：
    主      文
上訴駁回。
第二審訴訟費用由上訴人負擔。
    事      實
甲、上訴人方面：
一、聲明：
  （一）原判決廢棄。
  （二）確認被告持有原告八十六年五月二十七日所簽發，票面金額新台幣（下同）
        三萬元，到期日為八十九年十二月一日之本票債權不存在。
二、陳述：除與原判決記載相同者，茲引用之外，補稱：上訴人主張訴外人林繼彬於
          民國八十六年五月間向被上訴人借款三百萬元，因林繼彬在中興銀行未開
          立乙存戶頭，遂請被上訴人將該筆借款匯入上訴人戶頭，是本件借貸之債
          務人係林繼彬，借貸之法律關係存在於林繼彬與被上訴人之間，與上訴人
          無涉。上訴人既未向被上訴人借貸三百萬元，縱伊簽立系爭本票未受脅迫
          ，惟系爭本票欠缺借貸之原因關係，被上訴人自不得遽以系爭本票要求上
          訴人負擔票據責任。另據上訴人與被上訴人於電話中之對談觀之，被上訴
          人一再要求林繼彬出面解決系爭債務，而非與上訴人解決，是被上訴人持
          有上訴人簽立之系爭本票，要求上訴人負責殊屬無據。
三、證據：除援用第一審所提證據外，補提兩造對話錄音譯文四紙為證。
乙、被上訴人方面：
一、聲明：請求駁回上訴。
二、陳述：除與原判決記載相同者，茲引用之外，補稱：上訴人與訴外人林繼彬積欠
          伊三百萬元債務，而上訴人自願承擔債務，並非伊強迫或詐欺上訴人簽發
          。
三、證據：援用第一審所提證據。
    理      由
一、本件上訴人起訴主張訴外人林繼彬於民國八十六年五月間，向被上訴人借款三百
    萬元，因林繼彬在中興銀行未開立乙存戶頭，遂請被上訴人將該筆借款匯入上訴
    人戶頭，是本件借貸之債務人係林繼彬，借貸之法律關係存在於林繼彬與被上訴
    人之間，與上訴人無涉；上訴人既未向被上訴人借貸三百萬元，縱伊簽立系爭本
    票未受脅迫，惟系爭本票欠缺借貸之原因關係，被上訴人自不得遽以系爭本票要
    求上訴人負擔票據責任；另據上訴人與被上訴人於電話中之對談觀之，被上訴人
    一再要求林繼彬出面解決系爭債務，而非與上訴人解決，是被上訴人持有上訴人
    簽立之系爭本票，要求上訴人負責殊屬無據，爰請求確認本票債權不存在等語。
    被上訴人則以林繼彬與上訴人於八十六年一同向伊借款三百萬元，並簽立借據，
    惟清償期屆至，仍未返還，上訴人遂簽立系爭本票以交換原有借據，而上訴人乃
    自願承擔林繼彬之債務，遂簽發系爭本票交付被上訴人收執，伊並無強迫或詐欺
    上訴人簽發系爭本票等語資為抗辯。
二、按當事人主張有利於己之事實者，就其事實有舉證之責任，但法律別有規定或依
    其情形顯失公平者，不在此限，民事訴訟法第二百七十七條定有明文；又按當事
    人主張其意思表示係因被詐欺或脅迫而為之者，應就其被詐欺或被脅迫之事實，
    負舉證之責任。亦有最高法院二十一年上字第二○一二號判例足資參照。本件被
    上訴人所執有之系爭本票，票面發票人欄之「乙○○」簽名為上訴人親自簽名之
    事實，為上訴人所自認，且有被上訴人所提出為上訴人並不爭執其真正之本票影
    本一件可為證據；而上訴人主張系爭本票乃係遭被上訴人脅迫、詐欺而簽發一節
    ，則為被上訴人否認，則上訴人自應舉證證明對其有利之事實確屬真實。經查，
    上訴人固主張伊與被上訴人間無任何借貸關係存在，係被上訴人在八十九年十二
    月一日持匯款申請書、空白本票脅迫而簽發系爭本票，本件上訴人雖主張系爭本
    票係因被上訴人脅迫或詐欺始簽發等語，惟迄今仍無法舉證以證明其上述主張為
    真實，上訴人嗣雖補提與被上訴人間電話錄音譯文四紙為證，然錄音中被上訴人
    對上訴人詢及：「我（即上訴人）有欠你錢嗎？」時，仍表示「‧‧‧我（即被
    上訴人）今天三百萬元匯到你的帳戶（即上訴人），這是等於錢是你拿走的‧‧
    ‧」各等語觀之，被上訴人仍堅持係上訴人向伊借款，並不能證明上訴人所為遭
    脅迫或詐欺等主張為真實，亦無從證明上訴人所主張兩造間無消費借貸之原因關
    係存在之事實。至上訴人雖另主張被上訴人有票據法第十四條第一項所示惡意或
    重大過失之情形，然上訴人於原審所舉證人林繼彬所為之證言，並不能證明上訴
    人系爭本票係遭被上訴人脅迫所簽發，及其所舉證據，無從證明被上訴人取得系
    爭票據確有惡意或重大過失存在，且上訴人雖以因其夫林繼彬並無乙存（即活期
    存款）帳戶而要求被上訴人將借款匯入上訴人之活期存款帳戶內，被上訴人則以
    銀行實務上，沒有只開甲存（即支票存款帳戶）卻沒有乙存的情形存在，被上訴
    人所主張之上述情節確屬一般銀行作業習慣，上訴人空言其夫林繼彬無活期存款
    帳戶無法接受匯款云云，卻未舉證證明其此部分主張屬實，況且支票存款帳戶是
    否不得接受匯款，亦未見上訴人舉證證明，是以，上訴人此部分之主張自非可採
    ；且衡以三百萬元之鉅額款項確實匯入上訴人之帳戶內，系爭本票又係三百萬元
    之高面額票據，倘上訴人不知前述三百萬元匯入其帳戶內之事實，何以肯簽發此
    一高面額票據？上訴人此部分主張亦非可採。
三、綜上所述，被上訴人既已取得具備票據法規定應記載事項之票據，自得依票據文
    義行使權利，此為票據法第十一條第二項所明定，上訴人既在系爭本票上簽名，
    即應依票據文義負責，上訴人既不能證明其主張系爭本票係遭被上訴人脅迫或詐
    欺而簽發之事實，其請求確認被上訴人對上訴人所簽發如附表所示本票債權不存
    在，自非有理由，不應准許。原審為上訴人敗訴之判決，核無不當，上訴意旨指
    摘原判決不當，求予廢棄改判，為無理由，應予駁回。
四、據上論結，本件上訴為無理由，依民事訴訟法第四百三十六條之一第三項、第四
    百四十九條第一項、第七十八條，判決如主文。
中　　　華　　　民　　　國　　九十一　　年　　　三　　月　　 二十六 　　日
                                    臺灣板橋地方法院民事第一庭
~B審判長法  官　許  瑞  助
~B　　　法  官　黃  信  滿
~B　　　法  官　許  瑞  東
右正本證明與原本無異
如對本判決上訴，須於判決送達後二十日內向本院提出上訴狀，同時表明上訴理由；
如已於本判決宣示後送達前提起上訴者，應於判決送達後十日內補具上訴理由（均須
按他造當事人之人數附繕本）
中　　　華　　　民　　　國　　九十一　　年　　　三　　月　　 二十六 　　日
~B　　　法院書記官　許慧禎
